【裁判字號】    92,交訴,14
【裁判日期】    920311
【裁判案由】    公共危險等
【裁判全文】
臺灣高雄地方法院刑事判決                          九十二年度交訴字第一四號
    公  訴  人  臺灣高雄地方法院檢察署檢察官
    被      告  甲○○
右列被告因公共危險等案件，經檢察官提起公訴（九十二年度偵字第一六五五號），
本院判決如左：
    主  文
甲○○服用酒類不能安全駕駛動力交通工具而駕駛，處拘役伍拾伍日，如易科罰金，
以參佰元折算壹日。
被訴肇事逃逸部分無罪。
被訴過失傷害部分公訴不受理。
    事  實
一、甲○○於民國九十一年十一月二十二日凌晨某時，在高雄縣大寮鄉○○村○○○
    ○路五十八號住處，飲用約六百西西之玉山高樑酒後，因受酒精影響，明知其反
    應、平衡感、感覺力、言語能力均已有所障礙，影響其駕駛能力，處於不能安全
    駕駛動力交通工具之狀態，竟仍於當日凌晨四時四十分許，駕駛車號ＺＥ—五五
    四九號自用小客車，沿高雄縣大寮鄉○○○路由北向南方向行駛，途經該路二二
    五號前時，因受酒精影響其注意力，疏未注意前方同向行駛、由乙○○騎乘之車
    號ＮＡ九—一七九號重型機車，而自後追撞乙○○，致乙○○受有多處顏面撕裂
    傷、擦傷及頭部外傷（傷害部分，業經乙○○撤回告訴，另為不受理判決）之傷
    害。嗣經警到場處理後，當場測試甲○○之呼氣酒精濃度高達每公升一點一一毫
    克，而查悉上情。
二、案經高雄縣警察局林園分局報請臺灣高雄地方法院檢察署檢察官偵查起訴。
    理  由
壹、有罪部分：
一、右揭事實，業經被告甲○○於警、偵訊及本院審理中坦承不諱，並有高雄縣警察
    局林園分局忠義所車禍處理小組酒精測試報告、道路交通事故調查報告表、高雄
    縣警察局處理交通事故紀錄表、交通事故現場勘驗圖各一紙、照片十四幀附卷可
    稽；且參酌德國、美國之認定標準，對於吐氣後所含酒精濃度已達每公升○．五
    五毫克或血液中酒精濃度達○．一一％（ｍｇ＼ｄＬ）以上者，肇事率為一般正
    常人之十倍，應可認已屬「不能安全駕駛」之程度，有法務部八十八年五月十八
    日法八八檢字第００一六六九號函可資參佐，是以被告肇事後為警測試其吐氣後
    之酒精濃度，高達每公升一點一一毫克，其肇事率已超出常人之十倍以上，顯見
    被告當時已達不能安全駕駛駕駛動力交通工具之狀態。事證明確，被告犯行，洵
    堪認定。
二、核被告甲○○所為，係犯刑法第一百八十五條之三之服用酒類不能安全駕駛動力
    交通工具而駕駛罪。爰審酌酒精成分對人之意識能力具有不良影響，酒後駕車於
    道路上行駛，對一般往來之公眾及駕駛人自身皆具有高度危險性，被告明知上情
    ，仍貿然駕駛動力交通工具，罔顧公眾行之安全，並因而肇事，行為誠屬不該，
    惟念其犯後坦承犯行，且已與告訴人乙○○達成和解，賠償告訴人乙○○之損失
    ，態度尚稱良好等一切情狀，量處如主文所示之刑，並諭知如易科罰金之折算標
    準。
貳、無罪部分：
一、公訴意旨略以：被告於九十一年十一月二十二日上午四時四十分許，駕駛車牌號
    碼ＺＥ─五五四九號自小客車，沿高雄縣大寮鄉○○○路由北往南方向，原應注
    意在該路段行駛，時速不得超越五十公里，另應注意車前狀況，並隨時採取必要
    之措施，且依當時客觀情形，並無不能注意之情事，竟仍以時速高於五十公里之
    速度行駛，行經鳳林四路二二五號前，追撞同向在前靠車道右側，由乙○○所騎
    乘之車牌號碼ＮＡ九─一七九號重型機車，致使乙○○被撞飛跌落在白車之引擎
    蓋上再撞破右前擋風玻璃，而摔落在地上，受有多處顏面撕裂傷、擦傷及頭部外
    傷等傷害（另為公訴不受理判決）。被告肇事後，雖有停車呼叫計程車將乙○○
    送至高雄縣大寮鄉聖若瑟醫院急救，且有返回肇事現場觀看，但未向在場處理之
    警員表示其係肇事者，就逕行離開現場，並將上述自小客車駕至水源路五十八巷
    口停放，嗣經警員簡見名依據不詳年籍民眾提供之上述自小客車車牌號碼，於同
    日上午五時五十五分許，循線在被告位於高雄縣大寮鄉○○村○○○○路五十八
    號住處查獲被告而得知上情，因認被告尚涉有刑法第一百八十五條之四之肇事逃
    逸罪嫌。
二、按犯罪事實應依證據證據認定之，無證據不得推定其犯罪事實，刑事訴訟法第一
    百五十四條定有明文。又按我國刑法於八十八年四月二十一日增訂第一百八十五
    條之四之立法理由乃係為維護交通安全，加強救護，減少被害人之死傷，促使駕
    駛人於肇事後，能對被害人即時救護，特增設本條，關於肇事致人死傷而逃逸之
    處罰規定，是倘駕駛人於肇事後，旋即對被害人加以救護送醫，其行為即已達到
    刑法第一百八十五條之四所要求應即救護被害人之標準，縱駕駛人並未立即向警
    方自首，表示其為肇事之人，亦與刑法第一百八十五條之四所欲規範之行為態樣
    有異，而不得遽以該條之罪相繩。
三、本件公訴人認被告涉有刑法第一百八十五條之四肇事逃逸罪嫌，係以被告於肇事
    後雖有呼叫計程車與司機一同將告訴人乙○○送醫，然並未向到場處理之員警表
    示其為肇事者即逕行離開現場為其依據。訊據被告則堅詞否認有何公訴人所指此
    部分之犯行，辯稱：伊追撞到告訴人乙○○所騎乘之機車後，因伊所駕駛之自小
    客車前擋風玻璃碎裂，所以就攔一部計程車一起送告訴人乙○○前往聖若瑟醫院
    就醫，後來因為計程車司機說他要先離開，伊身上沒有帶錢，就帶計程車司機先
    回到家裡拿車資，伊回家途中有看到警察還在現場處理，伊想當時天也快要亮了
    ，想說天亮之後再去警局處理，並不是要肇事逃逸，而且伊就住在附近，附近的
    人都認識伊，如果伊想肇事逃逸，不會將車輛停在附近等語。
四、經查，被告肇事後，告訴人乙○○確係由計程車載往聖若瑟醫院就醫，且計程車
    上確有二人之情，已經告訴人乙○○於偵訊中指陳明確（見九十二年一月二十二
    日偵訊筆錄），另證人即到場處理之員警簡見名亦於偵查中證稱：「我在現場畫
    圖時，有個路人說（白某）那個年輕人不錯，有將傷者送醫，後來白某又回到現
    場，也未上前表示他是肇事者，沒多久就跑掉了。」等語（見九十二年一月二十
    二日偵訊筆錄），核與被告供稱係其呼叫計程車與司機一同將告訴人乙○○送醫
    之情相符，是被告此部分所辯，洵堪採信，被告確有於肇事後將告訴人乙○○送
    醫救護之情，應堪認定。從而，刑法第一百八十五條之四立法之目的既在維護交
    通安全，加強救護，減少被害人之死傷，促使駕駛人於肇事後，能對被害人即時
    救護，則被告於肇事後，旋即將告訴人乙○○送醫救治，其所為即已符合刑法第
    一百八十五條之四之立法目的，至被告是否立即、主動向到場處理之員警表示其
    為肇事者，僅係涉及被告是否符合自首要件之認定而已，當不得以被告未向警方
    自首即認被告係肇事逃逸，被告所為，尚與刑法第一百八十五條之四之構成要件
    不符。此外，本院復查無其他積極證據足認被告確有公訴人所指此部分之犯行，
    不能證明被告犯罪，依法應為無罪之諭知。
參、公訴不受理部分：
一、公訴意旨略以：被告於九十一年十一月二十二日上午四時四十分許，駕駛車牌號
    碼ＺＥ─五五四九號自小客車，沿高雄縣大寮鄉○○○路由北往南方向，原應注
    意在該路段行駛，時速不得超越五十公里，另應注意車前狀況，並隨時採取必要
    之措施，且依當時客觀情形，並無不能注意之情事，竟仍以時速高於五十公里之
    速度行駛，行經鳳林四路二二五號前，追撞同向在前靠車道右側，由乙○○所騎
    乘之車牌號碼ＮＡ九─一七九號重型機車，致使乙○○被撞飛跌落在白車之引擎
    蓋上再撞破右前擋風玻璃，而摔落在地上，受有多處顏面撕裂傷、擦傷及頭部外
    傷等傷害，因認被告尚涉有刑法第二百八十四條第一項前段之過失傷害罪嫌。
二、按告訴乃論之罪，告訴人於第一審辯論終結前，得撤回其告訴；又告訴經撤回者
    ，法院應諭知不受理之判決；刑事訴訟法第二百三十八條第一項，及第三百零三
    條第三款定有明文。
三、本件被告甲○○因過失傷害案件，經檢察官提起公訴，認被告係犯刑法第二百八
    十四條第一項前段之過失傷害罪，依同法第二百八十七條前段之規定須告訴乃論
    。茲據告訴人乙○○於本院調查程序中，具狀聲請撤回其告訴，有撤回告訴狀一
    紙在卷可參，揆諸前開說明，自應為不受理判決之諭知。
據上論斷，應依刑事訴訟法第二百九十九條第一項前段、第三百零一條第一項、第三
百零三條第三款，刑法第一百八十五條之三、第四十一條第一項，罰金罰鍰提高標準
條例第二條，判決如主文。
本案經檢察官林慧美到庭執行職務。
中      華      民      國    九十二    年      三      月     十一     日
                                  臺灣高雄地方法院交通法庭
                                      法  官    曾  淑  娟
右正本證明與原本無異。
如不服本判決，應於判決送達後十日內，向本院提出上訴狀。
                                      書記官    呂  怜  勳
中      華      民      國    九十二    年      三      月     十一     日
附錄本判決論罪科刑法條：
刑法第一百八十五條之三
服用毒品、麻醉藥品、酒類或其他相類之物，不能安全駕駛動力交通工具而駕駛者，
處一年以下有期徒刑、拘役或三萬元以下罰金。


司法院資訊處製作；財團法人民間司法改革基金會備份。
